【裁判字號】    99,撤緩,6
【裁判日期】    990325
【裁判案由】    聲請撤銷緩刑
【裁判全文】
臺灣苗栗地方法院刑事裁定               99年度撤緩字第6號
聲  請  人  臺灣苗栗地方法院檢察署檢察官
受  刑  人  甲○○
上列聲請人因受刑人犯重利等案件，聲請撤銷緩刑之宣告（99年
度執聲戊字第67號），本院裁定如下：
    主    文
聲請駁回。
    理  由
一、聲請意旨略稱：受刑人甲○○因犯重利等案件，經臺灣高等
    法院臺中分院以98年度上易字第450 號（偵查案號：臺中地
    方法院檢察署97年度偵字第6111、18015、21266、22304 號
    ）判處有期徒刑1 年6 月，緩刑3 年，於民國98年5 月20日
    確定在案；乃於緩刑期前即96年1 月至97年6 月25日間更犯
    恐嚇取財等案件，經臺灣新竹法院於98年7 月16日以98年度
    審易字第102 號判處有期徒刑1 年，於98年8 月17日判決確
    定；核該受刑人所為，已合於刑法第75條之1 第1 項第1 款
    所定得撤銷緩刑宣告之原因，爰依刑事訴訟法第476 條規定
    聲請撤銷等語。
二、按刑法第75條之1 第1 項第1 款規定：「受緩刑之宣告而有
    下列情形之一，足認原宣告之緩刑難收其預期效果，而有執
    行刑罰之必要者，得撤銷其宣告：(一)、緩刑前因故意犯他罪
    ，而在緩刑期內受6 月以下有期徒刑、拘役或罰金之宣告確
    定者」。考其立法意旨係以關於緩刑之撤銷，現行法第75條
    第1 項固已設有2 款應撤銷之原因；至得撤銷緩刑之原因，
    則僅於保安處分章內第93條第3 項與撤銷假釋合併加以規定
    ，體例上不相連貫，實用上亦欠彈性，爰參酌德國及奧地利
    現行立法例增訂得撤銷緩刑之原因。其中，現行關於緩刑前
    或緩刑期間故意犯他罪，而在緩刑期內受得易科罰金之有期
    徒刑之宣告者，列為應撤銷緩刑之事由，因認過於嚴苛，而
    排除第75條應撤銷緩刑之事由，移列至得撤銷緩刑事由，俾
    使法官依被告再犯情節，而裁量是否撤銷先前緩刑之宣告。
    其次，如有前開事由，但判決宣告拘役、罰金時，可見行為
    人仍未見悔悟，有列為得撤銷緩刑之事由，以資彈性適用，
    爰於第1 項第1 款、第2 款增定之。且本條採用裁量撤銷主
    義，賦予法院撤銷與否之權限，特於第1 項規定實質要件為
    「足認原宣告之緩刑難收其預期效果，而有執行刑罰之必要
    」，供作審認之標準。亦即於「得」撤銷緩刑之情形，法官
    應依職權本於合目的性之裁量，妥適審酌被告所犯前後數罪
    間，關於法益侵害之性質、再犯之原因、違反法規範之情節
    是否重大、被告主觀犯意所顯現之惡性及其反社會性等情，
    是否已使前案原為促使惡性輕微之被告或偶發犯、初犯改過
    自新而宣告之緩刑，已難收其預期之效果，而確有執行刑罰
    之必要；此與刑法第75條第1 項所定2 款要件有一具備，即
    毋庸再行審酌其他情狀，應逕予撤銷緩刑之情形不同，合先
    敘明。
三、經查：
（一）受刑人因犯重利及恐嚇危害安全案件（下稱前案），經臺
      灣高等法院臺中分院以98年度上易字第450 號判處有期徒
      刑1 年6 月，緩刑3 年，並應向執行檢察官指定之公益團
      體、地方自治團體或社區提供120 小時之義務勞務，緩刑
      期間付保護管束，於98年5 月20日確定在案。乃於緩刑期
      前即96年1 月至97年6 月25日間，共犯5 次重利罪及9 次
      恐嚇危害安全罪（下稱後案），經臺灣新竹地方法院於98
      年7 月16日以98年度審易字第102 號（偵查案號：臺灣新
      竹地方法院檢察署97年度偵字第6111號）刑事判決分別判
      處有期徒刑各2 月（其中2 次共同犯重利罪，因犯罪時間
      在96年4 月24日，符合中華民國九十六年罪犯減刑條例第
      2 條第1 項第3 款規定，各減為有期徒刑1 月），應執行
      有期徒刑1 年，諭知如易科罰金之折算標準，於98年8 月
      17日確定等情，有臺灣高等法院被告前案紀錄表及上開判
      決書各1 份在卷足佐。顯見受刑人緩刑前因故意犯他罪，
      而在緩刑期內受罰金之宣告，已合於刑法第75條之1 第1
      項第1 款之撤銷緩刑事由無疑。然刑法緩刑制度係為促進
      惡性輕微之被告或偶發犯、初犯利於改過自新而設，且刑
      法第75條之1 又賦與法院裁量撤銷與否之權限，則受刑人
      雖合於同法條第1 項第1 款之情形，惟是否已足認原緩刑
      之宣告難收其預期效果，而有執行刑罰之必要，仍須視情
      形而定。
（二）本件聲請書僅以受刑人於緩刑期前犯恐嚇取財等罪，而受
      有期徒刑之宣告確定，合於刑法第75條之1 第1 項第1 款
      所定得撤銷宣告之原因等語，然對於該受刑人如何符合刑
      法第75條之1 所定「足認原宣告之緩刑難收其預期效果，
      而有執行刑罰之必要」之實質要件，除提出臺灣高等法院
      臺中分院98年度上易字第450 號及臺灣新竹地方法院98年
      度審易字第102 號判決書外，並未提出其他證據以供證明
      符合撤銷緩刑之實質要件，其遽以聲請撤銷上揭緩刑，自
      值斟酌。又臺灣高等法院臺中分院前以受刑人係身為同案
      被告陳沛詮之配偶，一時失慮，居於從屬之角色而觸犯刑
      章，犯後已坦承犯行，深知悔悟，經此偵審程序及罪刑宣
      告之教訓，當知所警惕，信無再犯之虞，因認所宣告之刑
      ，以暫不執行為適當，而併予宣告緩刑3年，並諭知受刑
      人應向執行檢察官指定之公益團體、地方自治團體或社區
      提供120 小時義務勞務，緩刑期間付保護管束，有前開判
      決書1 份在卷可稽。而受刑人已因履行完成上開附負擔之
      緩刑條件，於99年1 月5 日經臺灣苗栗地方法院檢察署以
      98年度執護勞助字第10號觀護結案，此有臺灣苗栗地方法
      院檢察署（附條件）緩刑付保護管束人應行注意事項具結
      書、苗栗地方法院檢察署緩刑案件被告應履行義務勞務執
      行須知、社團法人苗栗縣脊髓損傷者協會98年12月31日苗
      脊協字第09800151號函、臺灣苗栗地方法院檢察署義務勞
      務工作日誌、臺灣苗栗地方法院檢察署緩刑處分義務勞務
      執行手冊、臺灣苗栗地方法院檢察署觀護人室辦理被告緩
      刑處分義務勞務處遇報告書、刑案系統觀護終結原因表等
      各1 份在卷可按，並經本院依職權調取臺灣苗栗地方法院
      檢察署98年度執護勞助字第10號卷宗核閱無誤。再者，受
      刑人所犯前、後2 案雖均為故意犯罪，惟其所犯後案之犯
      罪時間（96年1 月至97年6 月25日間）係在前案起訴時間
      即97年11月7 日前，足見後案並非於前案偵審程序中再犯
      ，亦即受刑人自前案進入偵審程序時起，即未再犯罪或對
      司法機關顯現出藐視之心態，故其惡性及再犯性自較於前
      案偵審程序中再犯者為低，尚不足以證明受刑人違反先前
      以被告「經此教訓後，當知所警惕，而無再犯之虞」之預
      期效果。另參酌受受刑人履行義務勞務之團體即社團法人
      苗栗縣脊髓損傷者協會對其之評語：「對於所交待的事情
      可確實完成，平易近人」，及受刑人參加完全部義務勞務
      之感想：「我覺得義務勞務對於個人的身心成長，有很大
      的幫助，以前從來沒有主動參加義工團體，希望以後有機
      會可以多參加義工的工作，給社會要幫助的人更大的幫助
      」，足徵受刑人就其罹犯刑章之行為已知悔悟，並確實遵
      照執行檢察官之命令履行120 小時之義務勞務完畢等情，
      本院實難以受刑人於緩刑期前所為之恐嚇取財等犯行，即
      遽認已達無從期待其能悔改警惕，而有一再危害社會疑慮
      之嚴重程度。此外，復無其他具體事證足資認定受刑人有
      何前所宣告之緩刑難收預期效果，而有執行刑罰之必要。
      是聲請人執此聲請撤銷受刑人前案之緩刑即非有據，本件
      聲請為無理由，應予駁回。
四、據上論斷，應依刑事訴訟法第220 條，裁定如主文。
中    華    民    國    99    年    3     月    25    日
                  苗栗簡易庭    法  官  周靜妮
以上正本與原本無異
如不服本裁定應於送達後5日內向本院提出抗告狀
                                書記官  巫  穎
中    華    民    國    99    年    3     月    25    日

司法院資訊處製作；財團法人民間司法改革基金會備份。
